臺灣嘉義地方法院民事判決
111年度嘉簡字第210號
原      告  旺旺友聯產物保險股份有限公司

法定代理人  劉自明  
訴訟代理人  林柏憲  
            鄒宗育  
            郭玉文  
            彭欣如  
被      告  蔡煜嘉  
訴訟代理人  蔡明學  
上列當事人間請求侵權行為損害賠償（交通）事件，本院於民國
111年5月3日言詞辯論終結，判決如下：
    主      文
被告應給付原告新臺幣42,618元，及自民國111年2月7日起至清
償日止，按週年利率百分之5計算之利息。
原告其餘之訴駁回。
訴訟費用由被告負擔百分之31，餘由原告負擔。
本判決原告勝訴部分得假執行。
    事實及理由
一、原告主張：
　㈠緣被告於民國109年2月25日10時10分許，騎乘車牌號碼000-0
    00號普通重型機車，於行經嘉義市東區體育路體育場正北門
    前時，因駕駛不慎而碰撞由原告所承保、仲平萍所有並由施
    嵐甄駕駛之車號000-0000號自用小客車（下稱系爭車輛），
    案經嘉義市政府警察局第二分局新南派出所之處理在案，有
    道路交通事故當事人登記聯單可稽。按民法第191條之2規定
    ：「汽車、機車或其他非依軌道行駛之動力車輛，在使用中
    加損害於他人者，駕駛人應賠償因此所生之損害。但於防止
    損害之發生，已盡相當之注意者，不在此限。」被告使用機
    車加損害於原告所承保汽車，致使原告財產上受有損害，至
    為明確。系爭車輛經送中華賓士汽車股份有限公司修復，維
    修費用總計新臺幣（下同）136,572元（含工資74,968元、
    零件費用61,604元），原告本於保險責任已賠付修理費用，
    並依保險法第53條第1項之規定取得代位求償權利，此有行
    車執照、估價單影本可稽。爰依民法184條及第191條之2規
    定，提起本件訴訟。
　㈡依系爭事故現場圖及系爭車輛受損部位觀之，系爭車輛已自
    西南向車道通過路口中心處進入東北向車道，然被告騎乘車
    輛未注意車前狀況並侵入我方行駛之車道，方致生被告前車
    頭碰撞系爭車輛車身之受損態樣，被告應付全部肇事責任。
    且被告就系爭事故之肇事責任主張僅係空口言之，並未提出
    任何憑據，顯不足採。就被告爭執之輪胎鋼圈更換非為必要
    項目事，謹陳報系爭車輛車損照片於卷後予鈞院鑒核，依其
    中編號7之照片可見鋼圈上確有受損之痕跡，故被告辯辦此
    非必要修繕項目，實屬無稽。被告主張原告提出估價單之總
    額與發票金額不同乙事，查系爭車輛之承修車廠即中華賓士
    汽車股份有限公司於109年3月2日估修時，認系爭車輛應花
    費179,705元才能恢復受系爭事故損害前之原貌，惟經原告
    公司理賠於同年3月3日勘車時認定估價單上標記X項目並非
    系爭事故造成之損害從而扣除，故系爭車輛總修復費用為13
    6,572元，此亦與原告提出之發票金額相同。依結帳帳單第
    二頁載有Parts零件：58,671、Labour工資：71,398，淨值
    為130,069，加計5%營業稅6,503，系爭車輛修復費用總額為
    136,572元。至承修車廠工資烤漆及零件費用金額與原告陳
    報金額不同之緣故，係因車廠將工資及烤漆項目全數統一列
    為工資項目，且未將營業稅分項計算，再就修復項目究係零
    件、工資或烤漆之認定不同。現原告同意以承修車廠之認定
    為準，工資費用（含營業稅)更正為74,968元、零件費用（
    含營業稅）更正為61,604元，並以前開金額計算本件折舊數
    額等語。
  ㈢並聲明：被告應給付原告136,572元，及自起訴狀繕本送達之
    翌日起至清償日止，按週年利率5%計算之利息。
二、被告則以：
  ㈠原告所提估價單之總金額為179,705元，但發票金額卻為136,
    572元，兩者金額不同，此部分有待原告說明。
  ㈡依車禍當時之照片顯示，施嵐甄駕駛之系爭車輛僅有左前車
    門及左後方板金輕微刮痕，車輛並無其他毀損，但原告所提
    估價單之維修項目竟包括「輪胎鋼圏更換」，此部分乃非必
    要修繕費用。
  ㈢總維修費中工資費用及烤漆費用竟分別高達32,344元及46,38
    5元，此2項請求皆無折舊之問題，但請求金額卻如此之高，
    令人質疑可能有灌水之可能，此部分亦請原告提出完整之證
    明並細算明細。
  ㈣系爭車輛係舊車，原告自應就零件費用扣除折舊額。
  ㈤再按損害之發生或擴大，被害人與有過失者，法院得減輕賠
    償金額，或免除之，民法第217條第1項定有明文。本件車禍
    ，訴外人施嵐甄有肇事原因，雖然原告所提賠償給付同意書
    記載施嵐甄肇責為30%，然而，原告認為施嵐甄之肇責應為7
    0%，從而，原告代位就系爭車輛損害之發生，仍應適用上開
    與有過失之規定，經考量兩造過失之輕重，原告應負70%過
    失責任，適用過失相抵之法則，減輕被告賠償金額70%。
  ㈥除了依車禍當時之照片顯示，施嵐甄駕駛之系爭車輛僅有左
    前車門及左後方板金輕微刮痕，車輛並無其他毀損，但原告
    所提維修項目甚多，多數應與本件車損無關。為此，懇請鈞
    院向嘉義市警察局交通隊調閱本件車禍之行車紀錄器及現場
    監視，並勘驗畫面內容，以釐清本件原告所提估價單之維修
    項目那些才是必要修繕費用等語。
  ㈦並聲明：原告之訴駁回。
三、得心證之理由：
  ㈠按因故意或過失，不法侵害他人之權利者，負損害賠償責任；汽車、機車或其他非依軌道行駛之動力車輛，在使用中加損害於他人者，駕駛人應賠償因此所受之損害，民法第184條第1項前段、第191條之2前段分別定有明文。又按汽車行駛時，駕駛人應注意車前狀況，並隨時採取必要之安全措施，道路交通安全規則第94條第3項定有明文。原告主張因被告過失駕駛行為，致原告承保之系爭車輛受損之事實，業據其提出與所述相符之行車執照影本、估價單、電子發票證明聯、汽車險理賠計算書、賠償給付同意書等件為證，並有嘉義市政府警察局檢送之道路交通事故現場圖、A3類道路交通事故調查紀錄表、路口監視器錄影光碟及翻拍照片在卷可稽；查訴外人施嵐甄於警詢時陳稱：我車行駛體育路由西南往東北方向，至肇事地點左轉往北方向直行，對方騎乘機車行駛體育路由北往南直行，對方直行中前車頭與我車左車身發生擦撞，擦撞後對方僅回頭，繞行一圈向我說一句抱歉，即離開現場，未留姓名及聯絡資料，撞擊部位為車身左方等語，被告於警詢時陳稱：我車行駛體育路由北往南直行，對方行駛體育路由西南往東北方向，於事故發生時間、地點，我車直行（尚未左轉）與對方左轉發生擦撞，我直行看見對方時有緊急煞車，對方也有煞車，我車左前車頭與對方左側車身發生擦撞等語，足見於事發生前，被告騎乘機車沿體育路由北往南方向行駛，施嵐甄駕駛系爭車輛沿體育路由西南往東北方向行駛，至肇事地點為Y字型交岔路口，兩車因路型而動線交叉時均互未注意對方車輛動態，疏未注意車前狀況，貿然駛入上開Y字型交岔路口，兩車因而發生碰撞，均有過失，本院衡酌雙方過失程度，認兩車駕駛人就本件事故之發生應各負五成之過失責任，而被告之過失行為與系爭車輛受損害間，具有相當因果關係，被告自應負侵權行為損害賠償責任。
  ㈡按被保險人因保險人應負保險責任之損失發生，而對於第三
    人有損失賠償請求權者，保險人得於給付賠償金額後，代位
    行使被保險人對於第三人之請求權，但其所請求之數額，以
    不逾賠償金額為限，保險法第53條第1項定有明文。次按不
    法毀損他人之物者，被害人得請求賠償其物因毀損所減少之
    價額；負損害賠償責任者，除法律另有規定或契約另有訂定
    外，應回復他方損害發生前之原狀；損害賠償，除法律另有
    規定或契約另有訂定外，應以填補債權人所受損害及所失利
    益為限，民法第196條、第213條第1項、第216條第1項分別
    定有明文。而所謂請求賠償物被毀損所減少之價額，得以修
    復費用為估定標準，但以必要者為限，例如修理材料以新品
    換舊品，應予折舊（最高法院77年度第9次民事庭會議決議
    參照）。查原告已依保險契約支付系爭車輛修復費用136,57
    2元（含工資74,968元、零件費用61,604元），有原告所提
    估價單、帳單、統一發票在卷可證，經查，依卷附路口監視
    器畫面所示，被告騎乘機車與系爭車輛左側車身發生擦撞後
    旋即沿左側車身往車尾方向繞行至系爭車輛右側後駛離現場
    ，而員警到場處理時拍攝系爭車輛駕駛人所指系爭車輛車身
    之受損狀況、擦痕均位於左側車身，核與本件車禍發生時兩
    車之行車動態相符，而系爭車輛維修部位亦均為左側車身位
    置，堪認原告此部分主張屬實，被告雖抗辯其僅有擦撞左前
    車門等語，惟未提出證據供審酌，自難認可採。又修復費用
    其中零件材料係以新品替換舊品，自應扣除折舊部分。又依
    行政院所頒固定資產耐用年數表，自用小客車之耐用年數為
    5年，而系爭車輛係103年2月出廠，有車籍資料在卷可稽，
    迄本件車禍發生時即109年2月25日，已使用逾5年，是系爭
    車輛於事故發生時已超過耐用年限，其零件更換應以零件之
    殘價計算其損害額。準此，依所得稅法第51條及同法施行細
    則第48條之規定，本院以平均法計算其折舊，並依營利事業
    所得稅查核準則第95條所規定之計算公式計算其殘價（即殘
    價＝固定資產之實際成本/耐用年數表規定之耐用年數＋1），
    則上開零件費用61,604元，於使用5年後之殘價為16,120元
    【計算式：61,604/(5+1)＝10,267，小數點以下四捨五入】
    ，再加計工資74,968元，總計系爭車輛修復必要費用為85,2
    35元。
  ㈢按損害之發生或擴大，被害人與有過失者，法院得減輕賠償
    金額，或免除之，民法第217條第1項定有明文。查被告應負
    五成過失責任，已如前述，依此計算，原告得請求賠償之金
    額為42,618元（計算式：85,235×0.5＝42,618，小數點以下
    四捨五入）。
　㈣綜上所述，原告依保險代位及侵權行為之法律關係，請求被
    告給付42,618元，及自起訴狀繕本送達翌日即111年2月7日
    起至清償日止，按週年利率5%計算之利息，為有理由，應予
    准許。其逾此範圍之請求，則無理由，應予駁回。
四、本件事證已臻明確，兩造其餘攻擊防禦方法，核與判決結果
    不生影響，爰不逐一論述。
五、本件原告勝訴部分，係就民事訴訟法第427條訴訟適用簡易
    程序所為被告敗訴之判決，依同法第389條第1項第3款規定
    ，應依職權宣告假執行。
六、依民事訴訟法第79條規定，本件訴訟費用依勝敗比例，應由
    被告負擔百分之31，餘由原告負擔。
中　　華　　民　　國　　111 　年　　5 　　月　　17　　日
                  臺灣嘉義地方法院嘉義簡易庭
                                  法　官　孫偲綺
以上正本係照原本作成。
如對本判決上訴，須於判決送達後20日內向本庭（嘉義市文化路
308之1號）提出上訴狀（均須按他造當事人之人數附繕本）。如
委任律師提起上訴者，應一併繳納上訴審裁判費。
中　　華　　民　　國　　111 　年　　5 　　月　　17　　日
                                  書記官  李珈慧